臺灣士林地方法院民事判決　　　　　　　　94年度簡字第44號
原　　　告　丙○○
訴訟代理人　甲○○
被　　　告　乙○○
上列當事人間給付會款事件，本院於94年9 月7 日言詞辯論終結
，判決如下：
    主  文
被告應給付原告新台幣貳拾肆萬伍仟元，及自民國94年6 月3 日
起，至清償日止，按年息百分之五計算之利息。
訴訟費用由被告負擔。
本判決得假執行。
    事實及理由
一、原告起訴主張：被告於民國77年5 月20日，參加原告所招集
    之合會，連同會首共計85會，約定每會每月新台幣（下同）
    5,000 元，會期自77年5 月20日起至82年8 月5 日止。被告
    於該會第3 次投標期日即77年7 月5 日即標取會款，僅按月
    繳交會款5,000 元至第35期，自第36期起即拒繳會款，尚積
    欠其應繳會款49期合計24萬5,000 元未清償，為此依合會法
    律關係，訴請被告給付24萬5,000 元，及自支付命令繕本送
    達翌日起至清償日止，按年息百分之五計算之利息。
二、被告則以：被告於77年7 月5 日標得系爭會款，原告應於92
    年7 月4 日前向被告催討，其竟於17年後始向被告請求，其
    請求權應已罹於時效，且被告目前並無資力得以清償系爭會
    款債務等語資為抗辯。
三、兩造不爭執之事實：
    原告主張被告於民國77年5 月20日，參加原告所招集之合會
    ，該會連同會首共計85會，約定每會每月5,000 元，會期自
    77年5 月20日起至82年8 月5 日止。被告於該會第3 次投標
    期日即77年7 月5 日即標取會款，僅按月繳交會款5,000 元
    至第35期，自第36期即79年8 月5 日起即拒繳會款，尚餘49
    期合計24萬5,000 元會款未清償（本院94年9 月7 日言詞辯
    論筆錄）。
四、按民法債編第2 章「各種之債」第19節之1 合會乙節於88年
    4 月21日修正公佈、89年5 月5 日施行前，關於一般民間合
    會之法律性質，係會首與會員間之債權、債務契約。會員除
    向會首領取得標金外，在得標前須按期繳納活會會款，得標
    後須按期繳納死會會款（最高法院67台上3008號判例意旨參
    照）。本件兩造間合會契約法律關係，係發生於77年5 月20
    日，應無現行民法債編第2 章第19節之1 相關規定之適用，
    仍應認僅係原告（會首）與被告（已得標會員）間之關係，
    與其他會員無涉。又依兩造間前揭合會契約法律關係，被告
    尚餘49 期 合計24萬5,000 元之合會會款未給付既如前述，
    是原告依兩造間合會契約法律關係訴請給付，即無不合。
五、至被告雖以前揭情詞置辯，惟：
  (一)按請求權，因15年間不行使而消滅。但法律所定期間較短者
    ，依其規定，民法第125 條定有明文。次按民法第126 條所
    謂1 年或不及1 年之定期給付債權，係指基於一定法律關係
    ，因每次1 年以下期間之經過順次發生之債權而言。請求權
    定有清償期者，自期限屆滿時起即可行使，依民法第128 條
    之規定，其消滅時效應自期限屆滿時起算，最高法院著有28
    年上字第605 號判例可資參照。本件合會會員依約固應按月
    給付會款，惟已得標之會員，其應給付會首之會款數額，於
    得標取得會款時即已確定，僅得享有按期清償之利益，並非
    逐月「發生」之債權，揆之前揭說明，自無民法第128 條5
    年短期時效規定之適用。又被告所積欠者，係清償期82 年8
    月5 日及其後陸續逐月到期之會款，依前揭法條規定及判例
    意旨，應自82年8 月5 日起逐月起算15年之請求權時效。本
    件原告於94年5 月17日向本院聲請支付命令時，迄未罹於15
    年之請求權時效，被告以其於77年7 月5 日標得系爭會款後
    迄原告聲請本件支付命令時已逾15年，主張時效抗辯云云，
    自屬無據。
  (二)另按金錢之債於法律上並無給付不能情事，被告短於資力而
    無法清償系爭合會會款債務，自不得執為拒絕原告訴請給付
    之依據。
六、按給付有確定期限者，債務人自期限屆滿時起，負遲延責任
    ；遲延之債務，以支付金錢為標的者，債權人得請求依法定
    利率計算之遲延利息，民法第229 條第1 項、第233 條第1
    項前段分別定有明文。又應付利息之債務，其利率未經約定
    ，亦無法律可據者，週年利率為百分之五，亦為同法第203
    條所明定。本件被告依兩造間合會契約法律關係，應給付原
    告24萬5,000 元，其清償期自79年7 月5 日起至82年8 月5
    日止陸續屆至，自應依前揭規定，負遲延給付之責。原告訴
    請被告應一併給付自本件支付命令繕本送達翌日即94年6 月
    3 日按法定利率年息5%計算之利息，亦屬有據。
七、從而，原告本於兩造間合會契約法律關係，訴請被告給付24
    萬5,000 元，及自支付命令繕本送達翌日即94年6 月3 日起
    至清償日止，按年息5%計算之利息，為有理由，應予准許。
八、本件係民事訴訟法第427 條第2 項第7 款適用簡易程序所為
    被告敗訴之判決，且所命給付金額，未逾50萬元，應依民事
    訴訟法第389 條第1 項第3 款、第5 款規定依職權宣告假執
    行。
九、訴訟費用負擔之依據：民事訴訟法第78條。
中　　華　　民　　國　　94　　年　　9 　　月　　16　　日
                  士林簡易庭  法  官  王本源
以上正本證明與原本無異。
如對本判決上訴須於判決送達後20日內向本院提出上訴狀。
中　　華　　民　　國　　94　　年　　9 　　月　　21　　日
                              書記官  戴顯澄
